【裁判字號】    97,上,134
【裁判日期】    971230
【裁判案由】    損害賠償
【裁判全文】
臺灣高等法院民事判決                   97年度上字第134號
上   訴   人  鎰聖五金工業廠股份有限公司
法定 代理 人  甲○○
訴訟 代理 人  林宜君律師
被  上 訴 人  石獅市立群筆業有限公司
兼法定代理人  乙○○
上列當事人間請求損害賠償事件，上訴人對於中華民國96年11月
22日臺灣板橋地方法院95年度訴字第2645號第一審判決提起上訴
，經本院於97年12月 9日言詞辯論終結，判決如下：
    主      文
原判決關於駁回上訴人後開第二項之訴部分，及該部分假執行之
聲請，暨訴訟費用之裁判均廢棄。
被上訴人石獅市立群筆業有限公司應給付上訴人人民幣柒拾壹萬
壹仟貳佰拾肆元及自民國九十六年九月二十六日起，至清償日止
，按年息百分之五計算之利息；如給付不能時，應按給付時人民
幣即期賣出匯率折算新臺幣給付之。
其餘上訴駁回。
第一、二審訴訟費用由被上訴人石獅市立群筆業有限公司負擔十
分之八；餘由上訴人負擔。
本判決所命被上訴人石獅市立群筆業有限公司給付之金額，於上
訴人以新臺幣玖拾捌萬元供擔保後，得假執行。
    事實及理由
一、本件上訴人聲明求為判決：(一)原判決廢棄。(二)被上訴人應連
    帶給付上訴人人民幣 89萬7,482元及自起訴狀繕本送達之翌
    日起，至清償日止，按年息5%計算之利息，並得按給付時人
    民幣兌換美元、新臺幣兌換美元匯率，折算為新臺幣給付之
    。(三)願供擔保請准宣告假執行。（上訴人在原審原係聲明請
    求被上訴人連帶給付新臺幣372萬2,000元本息，嗣於本院更
    正聲明如上─見本院卷59、143頁）。
    被上訴人未於言詞辯論期日到場，核無民事訴訟法第 386條
    所列各款情形，爰依上訴人之聲請，由其一造辯論而為判決
    ；而據被上訴人提出準備書狀聲明求為判決：上訴駁回（見
    本院卷37頁）。
二、上訴人起訴主張：被上訴人乙○○係設於福建省石獅市永寧
    沙堤開發區之被上訴人石獅市立群筆業有限公司（下稱立群
    筆業公司）之負責人，其故意隱匿財力狀況不佳之情，代表
    被上訴人立群筆業公司向伊購買黃銅棒，詳情如下：(一)民國
    （下同）94年 7月間訂購黃銅棒乙批，由被上訴人交付第三
    人所簽發、面額港幣65萬8,746.52元、到期日為94年11月30
    日之支票乙紙，以為買賣價金之支付，經伊指定伊在中國大
    陸之關係企業東莞鎰聖金屬制品有限公司（下稱東莞鎰聖公
    司）交付買賣標的物，由被上訴人自行派車至東莞鎰聖公司
    取貨；(二)94年10月及11月間，又陸續訂購黃銅棒，應付買賣
    價金共計港幣 88萬8,600元，然因被上訴人先前交付之上開
    面額港幣65萬8,746.52元支票，屆期提示已遭退票，經兩造
    數度協商，被上訴人乙○○就上開 2批貨款，共僅願支付人
    民幣71萬1,214.52元，並簽發面額人民幣71萬1,214.52元、
    到期日為95年 8月31日之中國工商銀行支票乙紙，以為給付
    ；(三)被上訴人立群筆業公司於94年11月間，又派車至東莞鎰
    聖公司取貨，卻拒付貨款人民幣 18萬6,268元。嗣上開中國
    工商銀行支票屆期提示後，因被上訴人乙○○已將帳戶銷戶
    ，致遭退票，顯見被上訴人自始即無意兌付貨款，伊多次催
    討貨款未果，始知受騙。被上訴人乙○○施用詐術，取得上
    開貨物，致伊受有相當於貨款金額即人民幣 89萬7,482元（
    其計算式為：711,214元+186,268元= 897,482元）之損害，
    依民法第184條第1項前段規定，應負侵權行為損害賠償責任
    ；又被上訴人立群筆業公司依民法第28條規定，應與被上訴
    人乙○○連帶負賠償責任。另被上訴人立群筆業公司與伊間
    有買賣契約關係存在，亦應依約給付貨款等情，爰依民法第
    367條及第184條第 1項前段、第28條之規定（見本院卷88、
    89頁），求為命被上訴人連帶給付人民幣 89萬7,482元及法
    定遲延利息，並得按給付時人民幣兌換美元、新臺幣兌換美
    元匯率，折算為新臺幣給付之判決。
    被上訴人則以：被上訴人立群筆業公司係於西元2005年間，
    向訴外人東莞鎰聖公司購買黃銅棒，並非向在台灣之上訴人
    公司購買，因東莞鎰聖公司並未按時交貨，致被上訴人立群
    筆業公司無法正常生產，受有鉅額損害，該案件已由福建石
    獅市人民法院審理中；另上訴人曾對被上訴人乙○○提出刑
    事詐欺罪之告訴，業經臺灣板橋地方法院檢察署檢察官為不
    起訴處分確定等語，資為抗辯。
三、查上訴人主張被上訴人乙○○代表被上訴人立群筆業公司，
    施用詐術，陸續向伊購得黃銅棒，嗣後藉詞拒付貨款，迄尚
    積欠貨款人民幣 89萬7,482元未付等情，業據其提出外資企
    業登記基本情況表、支票及中國銀行（香港）有限公司退票
    通知書、中國工商銀行支票及退票理由書、帳務處理意見及
    傳真函、及收貨簽收單為證（見原審卷 8至11、23頁及本院
    卷25、26頁）。惟被上訴人否認被上訴人立群筆業公司係向
    上訴人購買系爭黃銅棒，並以前揭情詞置辯。經查：
    (一)關於人民幣71萬1,214元部分：
      上訴人主張被上訴人乙○○代表被上訴人立群筆業公司，
      於94年 7月、10月及11月間，陸續向伊訂購黃銅棒，積欠
      貨款未付，嗣經被上訴人乙○○簽交面額人民幣71萬1,21
      4.52元之支票乙紙，以為支付等情，業據其提出中國工商
      銀行支票為證（見本院卷24頁）。經核上開支票載明收款
      人為上訴人、用途為「貨款」，足見係為支付上訴人貨款
      而簽發。復經徵諸被上訴人乙○○曾代表被上訴人立群筆
      業公司提出帳務處理意見，連同上開支票影本一併傳真予
      上訴人，內載：「石獅立群筆業（公司）向台灣益（鎰）
      聖（公司）購買銅棒，由于供方不能按時交貨，造成石獅
      立群筆業公司無法正常生產，同時引起連鎖反應，造成大
      量產品積壓，無法正常交付給客戶手中，信益（譽）受到
      影響等。由于此原因，造成立群筆業（公司）積欠台灣益
      （鎰）聖（公司）銅棒貨款人民幣711,214.52（元），與
      台灣益（鎰）聖（公司）甲○○及太太多次電話及面談，
      達成意見如下: …。…為了今後的合作，立群（公司）股
      東龔先生個人願付台灣益（鎰）聖（公司）貨款人民幣71
      1,214.52（元），台灣益（鎰）聖（公司）保證其以後沒
      有其他事項，…」（見本院卷26頁），並於傳真函內載明
      ：「一式兩份傳真，一份是帳務處理意見，一份是支票副
      本，請收到傳真後，如同意帳務處理意見，請盡快在（帳
      務處理意見）文件上簽章簽署回傳真給我，我再把支票寄
      到您指定地點」（見本院卷25頁），益見被上訴人乙○○
      係為支付被上訴人立群筆業公司積欠上訴人之貨款，而簽
      交上開支票。雖被上訴人否認上開帳務處理意見及傳真函
      之真正（見本院卷37頁），惟上訴人確執有被上訴人乙○
      ○所簽發如上開傳真函所附之支票，而被上訴人乙○○並
      不爭執其簽發該紙支票之事實，顯見上開帳務處理意見及
      傳真函係屬真正。又上開支票經提示後已遭退票，有退票
      理由書可稽（見本院卷24頁），是上訴人主張被上訴人立
      群筆業公司尚積欠伊貨款人民幣 71萬1,214元未償，應屬
      可取。
    (二)關於人民幣18萬6,268元部分：
      上訴人主張被上訴人乙○○代表被上訴人立群筆業公司，
      於94年11月間向伊訂購黃銅棒，已自行派車至伊指定交貨
      地點即東莞鎰聖公司取貨，卻拒付貨款人民幣 18萬6,268
      元等情，固據其提出收貨簽收單為證（見本院卷22、23頁
      ）。惟被上訴人既否認向上訴人訂購該批黃銅棒；且觀諸
      上訴人所提出之收貨簽收單，雖載有「立群」及規格、數
      量、單價等，且經胡冰鎂等人簽收，惟尚不足以證明被上
      訴人立群筆業公司係向上訴人訂購該簽收單所載貨物，及
      該批貨物係由上訴人交付予被上訴人立群筆業公司之事實
      。是上訴人主張被上訴人立群筆業公司積欠伊該批貨款人
      民幣18萬6,268元云云，自非可取。
四、按買受人對於出賣人，有交付約定價金之義務，民法第 367
    條定有明文。本件被上訴人立群筆業公司向上訴人訂購系爭
    黃銅棒，積欠買賣價金人民幣 71萬1,214元未付，已如前述
    。則上訴人本於民法第 367條規定，請求被上訴人立群筆業
    公司給付人民幣 71萬1,214元及法定遲延利息部分，應屬有
    據；又因我國就人民幣進入臺灣地區及在臺灣地區進行兌換
    、買賣或交易乙事，迄今尚未全面開放，有大陸地區發行之
    幣券進出入臺灣地區限額規定、大陸地區發行之貨幣進出入
    臺灣地區許可辦法、及人民幣在臺灣地區管理及清算辦法等
    規定足按（見本院卷141之1至141之6頁），是被上訴人立群
    筆業公司如就人民幣給付不能時，應按給付時人民幣即期賣
    出匯率折算新臺幣給付之。至上訴人另主張被上訴人立群筆
    業公司積欠貨款人民幣 18萬6,268元部分，既不足取，已如
    前述，是上訴人本於民法第 367條規定，另請求被上訴人立
    群筆業公司給付人民幣18萬6,268元本息部分，即屬無據。
五、末按民法上所謂詐欺，係欲相對人陷於錯誤，故意示以不實
    之事，令其因錯誤而為意思之表示，主張被詐欺而為表示之
    當事人，應就此項事實負舉證之責任（最高法院56年臺上字
    第3380號、44年臺上字第75號判例參照）。本件上訴人主張
    被上訴人乙○○施用詐術，代表被上訴人立群筆業公司向伊
    購買黃銅棒，受領貨物後拒不支付貨款，而以詐欺取得系爭
    貨物云云，固據其提出支票及中國銀行（香港）有限公司退
    票通知書、中國工商銀行支票及退票理由書、及收貨簽收單
    為證（見原審卷 8至11頁）。惟查，上訴人不能證明被上訴
    人立群筆業公司向伊訂購收貨簽收單上所載貨物並予受領，
    已如前述；而其餘支票及退票理由書，則僅能證明被上訴人
    立群筆業公司用以支付貨款之支票，屆期未獲兌現，尚難憑
    此遽認被上訴人乙○○於訂購貨物之初，即具有詐欺之故意
    。是上訴人以被上訴人乙○○代表被上訴人立群筆業公司訂
    購系爭貨物，係故意詐欺云云，進而依民法第184條第1項前
    段、第28條之規定，請求被上訴人連帶賠償人民幣 89萬7,4
    82元，尚非有據。
六、綜上所述，上訴人本於民法第 367條規定，請求上訴人立群
    筆業公司給付人民幣 71萬1,214元及自起訴狀繕本送達之翌
    日即96年 9月26日（見原審卷54頁）起，至清償日止，按年
    息5%計算之利息部分，自屬應予准許；至逾上開範圍之請求
    ，即屬不應准許。從而原審就上開應予准許部分，所為上訴
    人敗訴之判決，尚有未洽，上訴論旨指摘原判決此部分不當
    ，求予廢棄改判，為有理由，爰由本院予以廢棄改判如主文
    第 2項所示，並依上訴人之聲請，為附條件准予假執行之宣
    告；就上開不應准許部分，所為上訴人敗訴之判決，並無不
    合，上訴論旨指摘原判決此部分不當，求予廢棄改判，為無
    理由，應駁回其上訴。
七、至兩造其餘之攻擊或防禦方法及未經援用之證據，經本院斟
    酌後，認為均不足以影響本判決之結果，自無逐一詳予論駁
    之必要，併此敘明。
八、據上論結，本件上訴為一部有理由，一部無理由，依民事訴
    訟法第450條、第449條第1項、第463條、第385條第1項前段
    、第79條、第390條第2項，判決如主文。
中    華    民    國    97    年    12    月    30    日
                  民事第六庭
                      審判長法  官  楊豐卿
                            法  官  許紋華
                            法  官  梁玉芬
正本係照原本作成。
上訴人及被上訴人乙○○不得上訴。
被上訴人石獅市立群筆業有限公司如不服本判決，應於收受送達
後20日內向本院提出上訴書狀，其未表明上訴理由者，應於提出
上訴後20日內向本院補提理由書狀（均須按他造當事人之人數附
繕本）上訴時應提出委任律師或具有律師資格之人之委任狀；委
任有律師資格者，另應附具律師資格證書及釋明委任人與受任人
有民事訴訟法第466條之1第1項但書或第2項（詳附註）所定關係
之釋明文書影本。
中    華    民    國    97    年    12    月    30    日
                            書記官  常淑慧
附註：
民事訴訟法第466條之1（第1項、第2項）：
對於第二審判決上訴，上訴人應委任律師為訴訟代理人。但上訴
人或其他法定代理人具有律師資格者，不在此限。
上訴人之配偶、三親等內之血親、二親等內之姻親，或上訴人為
法人、中央或地方機關時，其所屬專任人員具有律師資格並經法
院認為適當者，亦得為第三審訴訟代理人。


司法院資訊處製作；財團法人民間司法改革基金會備份。
